【裁判字號】    98,苗簡,446
【裁判日期】    981001
【裁判案由】    侵權行為損害賠償
【裁判全文】
臺灣苗栗地方法院民事簡易判決     98年度苗簡字第446號
原      告  丙○○
被      告  乙○○
訴訟代理人  甲○○
上列當事人間侵權行為損害賠償事件，本院於民國98年9 月24日
言詞辯論終結，判決如下：
    主  文
原告之訴駁回。
訴訟費用新臺幣參仟肆佰貳拾元由原告負擔。
    事實及理由
一、本件原告主張：原告於民國98年1 月27日駕駛車號5622-VR
    號自用小客車，行經國道一號高速公路造橋收費站，因感覺
    身體不適，於通過小客車現金收費站，查看後視鏡範圍內未
    有任何車輛並打方向燈後，慢慢行駛至大卡車車道繼續直行
    ；適被告駕駛車號0651-PQ 號警備車，駛至北上117 公里
    500 公尺處，即造橋收費站北上約200 公尺附近，突然擦撞
    直行中之原告車輛右側，當時被告沒有煞車、沒有按喇叭、
    也沒有鳴警鈴，事故發生後又立即將警備車開往路肩停放，
    未保持現狀，致本件經二次鑑定仍無法判定責任歸屬，顯見
    本件被告駕駛確有過失，並造成原告車輛受損，支出汽車修
    理費新台幣（下同）317,690 元，為此依侵權行為損害賠償
    請求權請求被告給付上開款項。
二、被告則請求駁回原告之訴，並以本件車禍經臺灣省竹苗區車
    輛行車事故鑑定委員會鑑定結果，認為肇事原因在原告，被
    告無肇事因素。又原告主張在直行中被撞，如原告所述屬實
    ，則原告車輛撞擊點應在後車廂保險桿，而不是在右側車門
    ，足見原告所述不實；另原告自承變換車道時，沒有看到被
    告警備車從何處來，顯見本件車禍係因原告變換車道時未注
    意前後左右之車況所致，且原告請求賠償金額亦未提出相關
    收據佐證等語，資為抗辯。
三、得心證之理由：
（一）查原告主張98年1 月27日，其駕駛車號5622-VR 號自用小
      客車，行經國道一號高速公路北上117 公里500 公尺處，
      與被告所駕駛之車號0651-PQ 號警備車發生車禍之事實，
      為被告所不爭執，並經本院依職權向內政部警政署國道公
      路警察局第二警察隊調閱本件車禍之道路交通事故現場圖
      、道路交通事故調查報告表、談話紀錄表、交通事故初步
      分析研判表及現場照片等件查核無誤，堪信屬實。
（二）原告主張系爭車禍之發生肇因於被告過失所致等語，為被
      告所否認，並以前揭情詞置辯，則本件首應審究在於系爭
      車禍之發生被告是否有過失？
    1.按因故意或過失，不法侵害他人之權利者，負損害賠償責
      任；故意以背於善良風俗之方法，加損害於他人者亦同；
      民法第184 條第1 項定有明文。次按民事訴訟法第277 條
      前段規定，當事人主張有利於己之事實者，就其事實有舉
      證之責任，本件原告既主張被告應負侵權行為責任，依前
      開法條規定，應先就被告有故意或過失負舉證之責。
    2.經查，原告於車禍後第一時間在警局供稱：伊進入收費站
      區之前即感到身體不舒服，所以繳費過站後欲靠「路肩」
      停車，當時行經造橋收費站後，有打方向燈，看後方沒有
      來車，就一直慢慢靠右行駛，行駛至一半時，被後方一輛
      執勤的巡邏車撞擊右側門，而「當時未發現後方的巡邏車
      」，車速約10至15公里等語（見本院卷第39頁）；被告則
      陳稱：剛過造橋收費站地磅時，忽然有部車號5622-VR 號
      自小客車，從第二車道欲變換至「路肩」停車，「因該車
      未注意而擦撞伊車，並將伊車往外側路肩推擠」，車速約
      50公里等語（見本院卷第37頁），由上開兩造供述情節研
      判，可確認原告於事故當時欲變換車道往右停靠於路肩，
      然行駛至外側車道時，因疏未發現亦行駛於外側車道直行
      之被告，而與被告發生擦撞等情。
    3.次查，原告駕駛車號5622-VR 車號自用小客車受損部位係
      在右側車身，且右側前、後車門間則有明顯撞凹痕跡，被
      告所駕駛車號0651-PQ 號警備車受損部位係在左側車頭與
      左側車身，車禍發生後原告所駕駛自小客車以車頭略朝右
      前方之角度停放於外側車道內，被告駕駛警備車亦朝右前
      方角度停置於外側車道內偏路肩位置，有道路交通事故圖
      及現場車損照片33張（見本院卷第34頁、第45頁至第53頁
      ）附卷可憑，足以推論本件車禍撞擊點，係被告駕駛之警
      備車之左前方車頭碰撞原告駕駛之自小客車右側前、後車
      門間甚明，核與被告抗辯因原告欲往路肩行駛，忽然向外
      側車道偏駛，致伊閃避不及而發生碰撞所可能產生之車損
      及車禍後現場狀態相符。況被告若是如原告所主張係「自
      後追撞已直行中之原告車輛」，則撞擊點應在原告車輛之
      車尾，而非在右側前、後車門間，且衡諸常情，一般人於
      行駛中發現前方有車輛欲閃避之同時，直覺反射動件應係
      急踩煞車，惟依系爭車禍之道路交通事故現場圖所示（見
      本院卷第34頁），車禍發生之路面並無任何煞車痕，益徵
      系爭車禍肇事原因係原告突然變換車道，致直行中被告閃
      避不及，此亦與台灣省苗竹區車輛行車事故鑑定委員會鑑
      定結果相符，有該會98年3 月30日竹苗鑑980077字第0985
      300948號函及函附鑑定意見書（見本院卷第17頁至第21頁
      ）在卷可參。
    4.至原告另主張，被告於事故發生後立即將警備車開往路肩
      停放未保持現狀，致本件無法判定責任歸屬云云，並提出
      臺灣省車輛行車事故覆議鑑定委員會98年5 月25日覆議字
      第0986201854號函為證。惟查，該會函覆內容係：「本案
      因二車碰撞地點係在何處（究在收費區○○○道內抑或在
      收費區域外之外側車道）不明，跡證不足，本會未便遽予
      覆議。」等語（見本院卷第17頁）可知臺灣省車輛行車事
      故覆議鑑定委員會無法鑑定本件原因，並非被告於車禍發
      生後未保持現狀，而係相關跡證不足致無法判定兩車確實
      碰撞地點所致。從而，原告主張被告過失撞損其車乙節，
      未能舉證以實其說，則此部分之主張，顯不可採。
（三）末按損害賠償之債，以有損害之發生及有責任原因之事實
      ，並二者之間有相當因果關係為成立要件，故原告所主張
      損害賠償之債，如不合於此項成立要件者，即難謂有損害
      賠償請求權存在，最高法院著有48年台上字第481 號判例
      足資參照。本件原告既未能舉證證明其車損係被告之過失
      行為所致，則原告依侵權行為損害賠償之法則，請求被告
      給付汽車修理費317,690 元，為無理由，應予駁回。
四、本件為判決基礎之事證已明，兩造所為之其他主張、陳述並
    所提之證據或聲請調查之證據或送鑑定，經審酌後，認均與
    本件之結論無礙，不再一一論述或予以調查或送鑑定，併予
    敘明。
五、訴訟費用負擔之依據：民事訴訟法第78條。
中    華    民    國    98    年    10    月    1    日
                  苗栗簡易庭法  官  游 欣 怡
以上正本係照原本作成。
如不服本判決，應於送達後20日內向本院提出上訴狀（須附繕本
）。
                            書記官  張 宏 賓
中    華    民    國    98    年    10    月    1     日

司法院資訊處製作；財團法人民間司法改革基金會備份。
